臺灣新北地方法院民事裁定　110年度訴聲字第26號
聲　請　人　孫榮　　
代　理　人　李淑寶律師
相　對　人　林淳宜　
上列當事人間請求遷讓房屋等事件（本院110 年度重訴字第582
號），聲請人聲請起訴證明，本院裁定如下：
    主  文
聲請駁回。
    理  由
一、聲請意旨略以：聲請人與相對人間請求遷讓房屋等事件，業
    經鈞院以110 年重訴字第582 號受理在案（下稱本案訴訟）
    ，聲請人業已終止兩造間就新北市○○區○○段0000地號土
    地（權利範圍100000分之85）及其上同段10985 建號建物（
    權利範圍全部）、11036 建號建物（權利範圍100000分之85
    ）、11037 建號建物（權利範圍100000分之85）（下合稱系
    爭房地）之借名登記契約，然相對人迄今仍未返還系爭房地
    予聲請人，仍受有登記為系爭房地所有權之利益，屬無法律
    上之原因，並致聲請人受有損害，故依民法第767 條第1 項
    前段、第179 條、類推適用第541 條第2 項規定及借名契約
    關係，對相對人提起反訴，現為系爭房地訴訟繫屬之事實予
    以登記，爰聲請鈞院准予發給起訴證明等語。
二、按訴訟標的基於物權關係，且其權利或標的物之取得、設定
    、喪失或變更，依法應登記者，於事實審言詞辯論終結前，
    原告得聲請受訴法院以裁定許可為訴訟繫屬事實之登記，民
    事訴訟法第254 條第5 項定有明文。準此，原告起訴主張為
    訴訟標的之權利，其得、喪、設定、變更無須登記者，縱使
    其聲明之內容或請求給付之「標的物」為得、喪、設定、變
    更依法應經登記者（例如不動產），因與上開規定之要件不
    符，自不能發給已起訴之證明。又借名登記財產於借名關係
    存續中，乃登記為出名人之名義，在該財產回復登記為借名
    人名義以前，借名人尚無所有物返還請求權可資行使（最高
    法院100 年度臺上字第2101號判決意旨參照）。
三、經查，聲請人提起反訴係主張兩造間就系爭房地有借名登記
    關係，其為系爭房地之真正所有權人，詎相對人卻起訴聲請
    人請求遷讓房屋，此有本案訴訟卷宗可稽，是本案訴訟反訴
    之訴訟標的性質應為債權之法律關係，並非基於物權關係為
    請求。另聲請人雖併依民法第767 條規定為請求，然依聲請
    人所述，系爭房地目前仍借名登記於相對人名下，則聲請人
    現既非系爭房地之登記所有權人，自無從就系爭房地對相對
    人行使民法第767 條所有權人之物上請求權，故聲請人縱列
    民法第767 條為訴訟標的，亦不足採為本件審酌許可訴訟繫
    屬登記之理由。從而，聲請人聲請許可就系爭房地為訴訟繫
    屬事實之登記，核與民事訴訟法第254 條第5 項規定之要件
    不符，應予駁回。
四、爰裁定如主文。
中    華    民    國   110    年    11    月    26    日
                  民事第七庭    法  官  謝宜雯
以上正本證明與原本無異。
如不服本裁定須於送達後10日內向本院提出抗告狀，並應繳納抗
告費新臺幣1,000 元。
中    華    民    國   110    年    11    月    26    日
                                書記官  劉德玉